【裁判字號】    99,交簡上,171
【裁判日期】    991210
【裁判案由】    過失傷害
【裁判全文】
臺灣臺南地方法院刑事判決           99年度交簡上字第171號
上  訴  人  陳凱明
上列上訴人因犯過失傷害案件，不服本院99年度交簡字第17 88
號，中華民國99年9月15日第一審簡易判決（聲請簡易處刑書
案號：99年度調偵字第1086號），提起上訴，本院判決如下：
    主      文
上訴駁回。
    事      實
一、陳凱明於民國98年12月25日下午7時12分許，駕駛車牌號碼
    0413-WQ號自用小客車，沿臺南市○區○○路由南往北行駛
    ，途經臺南市○區○○路115號前，原應注意車輛行駛時，
    駕駛人應注意車前狀況，並隨時採取必要之安全措施，且汽
    車在設有慢車道之雙向二車道行駛時，應在遵行之車道內行
    駛，不得駛入來車之車道，而依當時天候晴、夜間有照明、
    道路乾燥、無缺陷、無障礙物，又無不能注意之情事，竟疏
    未注意，因超車而逆向駛入對向車道之際，適對向有黃佩淇
    騎乘車牌號碼708-HCN號重型機車駛至，因閃煞不及2車發生
    對撞，黃佩淇因此受有雙側橈骨及尺骨粉碎性骨折、右側髕
    骨粉碎性骨折、左側脛骨開放性骨折併膝關節脫位等之傷害
    。陳凱明於肇事後，停留現場，嗣於警察到場時，主動坦承
    肇事，願受裁判。
二、案經黃佩淇訴由臺灣臺南地方法院檢察署檢察官偵查後聲請
    簡易判決處刑。
    理  由
一、按被告以外之人於偵查中向檢察官所為之陳述，除顯有不可
    信之情況者外，得為證據；又被告以外之人於審判外之陳述
    ，雖不符前四條之規定，而經當事人於審判程序同意作為證
    據，法院審酌該言詞陳述或書面陳述作成時之情況，認為適
    當者，亦得為證據；當事人、代理人或辯護人於法院調查證
    據時，知有第一百五十九條第一項不得為證據之情形，而未
    於言詞辯論終結前聲明異議者，視為有前項之同意，刑事訴
    訟法第一百五十九條之一第二項、第一百五十九條之五定有
    明文。查被告對於本案之被害人於警詢、偵查中所為陳述之
    證據能力，至辯論終結止均無任何異議，且被告對本案為認
    罪之表示，本院審酌此等言詞陳述作成時之情況，參照刑事
    訴訟法第一百五十九條之五之規定，認上開警詢中之陳述俱
    有證據能力。
二、訊據被告對於上開事實於本院審理時坦承不諱，並經證人黃
    佩淇於警詢、偵查中證述無訛，並有道路交通事故調查報告
    表（一）（二）、現場圖、現場及車損照片18幀、財團法人
    奇美醫院診斷證明書一紙、臺南市○○○道路交通事故初步
    分析研判表一份附卷可參。另佐以當時天候晴、夜間有照明
    、道路乾燥、無缺陷、無障礙物，又無不能注意之情事，被
    告竟疏未注意車前狀況，並隨時採取必要之安全措施，且汽
    車在設有慢車道之雙向二車道行駛時，應在遵行之車道內行
    駛，不得駛入來車之車道，竟超車而逆向駛入對向車道，導
    致雙方車輛因此發生碰撞而肇事，被告之駕駛行為亦顯有過
    失，且因該過失導致告訴人黃佩淇受有傷害，二者間具有相
    當因果關係，應可認定。綜上所述，本件事證明確，被告之
    自白經核與事實相符，堪可採信，其犯行洵堪認定，應依法
    論科。
三、核被告所為，係犯刑法第二百八十四條第一項前段之過失傷
    害罪。被告於肇事後，犯罪未被發覺前，主動向前往處理且
    尚不知肇事者為何人之臺南市交通警察隊員警表示其即為肇
    事車輛之駕駛者，有臺南市○○○道路交通事故肇事人自首
    情形紀錄表一紙在卷可稽，嗣並接受本院裁判，當已合於自
    首之規定。原審以被告罪證明確，因而適用刑法第二百八十
    四條第一項前段，第四十一條第一項前段、第六十二條前段
    ，刑法施行法第一之一第一項、第二項前段之規定，量處有
    期徒刑肆月，並諭知易科罰金之折算標準，其認事用法，均
    無不合，量刑亦屬適當。
四、被告上訴意旨略以：本案未經開庭且原審量刑過重，而有斟
    酌之必要，請求撤銷原判決，更為適當合法之判決等語。
五、然按量刑之輕重及緩刑之宣告，係事實審法院得依職權自由
    裁量之事項，茍已斟酌刑法第五十七條各款所列情狀而未逾
    越法定刑度，則不得遽指為違法；又刑罰之量定屬法院自由
    裁量之職權行使，但仍應審酌刑法第五十七條所列各款事由
    及一切情狀，為酌量輕重之標準，並非漫無限制，在同一犯
    罪事實與情節，如別無其他加重或減輕之原因，下級法院量
    定之刑，亦無過重或失輕之不當情形，則上級法院對於下級
    法院之職權行使，原則上應予尊重（最高法院72年度臺上字
    第6696號判例及85年度臺上字第2446號判決意旨可資參照）
    。經查原審審酌告訴人因一時圖快，竟跨越車道超車其過失
    之程度重大，告訴人四肢均受有粉碎性骨折之受傷程度，被
    告及所駕車輛並未投保強制責任險及意外險，事後復因賠償
    金額未與告訴人和解等一切犯後情狀，量處如原判決主文所
    示之刑，本院經核原審判決針對上開量刑應屬合法妥適，尚
    難認原審判決有不當或違法，故被告以前詞提起上訴，為無
    理由，應予駁回。
七、另按有期徒刑減輕者減輕其刑至二分之一，刑法第66條前段
    定有明文，惟所謂減輕其刑至二分之一者，係指減刑之最高
    度以二分之一為限，並就法定本刑減輕而言，在二分之一限
    度之內，究應減幾分之幾，裁判時本有自由裁量之權，並非
    每案均須減至二分之一始為合法（最高法院70年度台上字第
    6277號判決參照）。基此，本案被告所犯過失傷害罪，其法
    定最高本刑為六月，原審並以被告自首而減輕其刑，而判處
    被告有期徒刑肆月，依法並無違誤，併此敘明。
據上論斷，應依刑事訴訟法第455條之1第1項、第3項、第368條
、第364條，判決如主文。
本案經檢察官許華偉到庭執行職務
中    華    民    國    99    年    12    月    10    日
                  刑事第四庭    審判長法  官  鄧希賢
                                      法  官  高如宜
                                      法  官  卓穎毓
不得上訴。
以上正本證明與原本無異。
                                      書記官  黃秋萍
中    華    民    國    99    年    12    月    10    日
附錄所犯法條：
中華民國刑法第284條
（過失傷害罪）
因過失傷害人者，處 6 月以下有期徒刑、拘役或 5 百元以下罰
金，致重傷者，處 1 年以下有期徒刑、拘役或 5 百元以下罰金
。
從事業務之人，因業務上之過失傷害人者，處 1 年以下有期徒
刑、拘役或 1 千元以下罰金，致重傷者，處 3 年以下有期徒刑
、拘役或 2 千元以下罰金。

司法院資訊處製作；財團法人民間司法改革基金會備份。
